臺灣士林地方法院民事簡易判決
110年度士簡字第1031號
原      告  鄭玉文
訴訟代理人  吳存富律師
            黃韋儒律師
被      告  邱志鴻
上列當事人間請求清償借款事件，本院於民國110 年10月5日言
詞辯論終結，判決如下：
    主  文
原告之訴及假執行之聲請均駁回。
訴訟費用新臺幣貳仟肆佰參拾元由原告負擔。
　　事實及理由
一、原告起訴意旨略以：兩造先前為工作合作關係，此部分業經
    本院109年度勞訴字第110號判決確定後肯認。被告於工作合
    作關係時，曾因資金周轉問題，於民國106年4月11日要求原
    告以其名下車牌號碼0000-00號自小客車向訴外人和潤企業
    股份有限公司（下稱和潤公司）貸款新臺幣（下同）50萬元
    （下稱系爭貸款），再由原告將此款項借貸予被告，是兩造
    成立消費借貸契約，後原告於106年4月18日自和潤公司收受
    系爭貸款50萬元，即將款項交由被告工作上相關使用，被告
    則允諾負責向和潤公司清償系爭貸款之本金、利息及費用，
    系爭貸款經計算為581,400元（計算式：16,150×36月=581,4
    00），是兩造間有按月於繳納車貸返還原告借款之約定，然
    被告僅償還106年5月至108年2月（共22月）之貸款355,300
    元（計算式：16,150×22月=355,300），尚應償還226,100元
    （計算式：581,400-355,300=226,100），被告業已逾每月
    約定之還款期限，原告無再為催告之必要，此外被告並有於
    106年11月12日、107年3月31日、5月19日以通訊軟體允諾償
    還車貸與原告，此允諾清償之契約並非要式契約，堪認兩造
    就被告應返還車貸數額部分，業已達成契約之合意，故除前
    述返還借款之請求外，原告並主張依據兩造如通訊軟體所示
    契約，乃依民法第199條第1項請求被告給付車貸之餘額等語
    ，並聲明：被告應給付原告226,100元，及自起訴狀繕本送
    達翌日起至清償日止，按年息百分之5計算之利息。
二、被告答辯意旨略以：系爭貸款當初不是借給被告，當時兩造
    為合作關係，被告負責製造，原告負責銷售，但並沒有開公
    司，而是單純合作，當時兩造商量欠缺資金，所以原告說要
    拿她的車去貸款供兩造合夥事業使用，當時款項也都是原告
    在管理，所以錢都用在合夥上不，並非被告個人使用，原告
    也沒有拿50萬元給被告，系爭貸款就106 年5 月至107 年4 
    月部分，是兩造合夥事業公用帳款在付，後來因為longasy 
    商標從原告那邊過戶給被告，被告就繳納系爭貸款107 年5
    月到108 年2 月，這是因為當時原告說大陸的商標到期，會
    轉讓過戶還給被告的關係，後來沒有繳則是因為臺灣商標歸
    被告所有，大陸商標還是原告所有，所以兩造協商後被告就
    繳到108 年2 月，因此系爭貸款是借給兩造合夥事業，而不
    是借給被告，只是現在商標過戶到被告的名下等語，並聲明
    ：原告之訴駁回。
三、原告主張兩造先前為工作合作關係，另原告曾以其名下車牌
    號碼0000-00號自小客車向訴外人和潤公司貸款，並於106年
    4月18日自和潤公司收受貸款50萬元，系爭貸款包含本金、
    利息及費用，共需清償581,400元（計算式：16,150×36月=5
    81,400），自106年5月起至108年2月止已清償355,300元（
    計算式：16,150×22月=355,300）等情，此為兩造所不爭執
    ，並有原告收受系爭貸款50萬元之銀行帳戶交易明細在卷可
    查，堪信為真實。然原告主張兩造就系爭貸款成立消費借貸
    契約，復成立允諾貸款契約，依上開契約，被告均應給付22
    6,100元予原告，則為被告所否認，本院認定如下：
  ㈠原告前以被告為longasy 品牌之經營者，原告則受僱於被告
    ，乃依僱傭契約對被告提出給付工資之訴，然經本院認定兩
    造實乃共同合作Longasy品牌，而以本院109年度勞訴字第11
    0號判決駁回原告訴訟確定，有前開判決在卷可查（見本院
    卷第88-92頁），且兩造於本院亦不爭執先前係合作經營之
    關係，此部分合先說明。
  ㈡以消費借貸為請求部分：
　1.按民法第 474  條規定，消費借貸者，謂當事人一方移轉金
    錢或其他代替物之所有權於他方，而約定他方以種類、品質
    、數量相同之物返還之契約。惟原告主張有金錢借貸關係存
    在，須就其發生所須具備之特別要件即金錢之交付及借貸意
    思表示互相一致負舉證之責任。
　2.原告主張兩造成立消費借貸契約，並曾交付借款50萬元予原
    告之事實，為被告所否認，原告就此舉證，無非係以卷附通
    訊軟體對話紀錄及被告於本院自承曾繳納107 年5月到108 
    年2 月部分之貸款為據。觀諸兩造通訊軟體對話紀錄，於10
    6年4月11日兩造有以下對話：（見本院卷第16頁）
　　被告：車貸問一下
　　被告：我參考看看
　　原告：我本來就要跟你說
　　原告：我明天要問
　　被告：不是馬上去貸
　　原告：前兩天有打來說可以貨（按：應為貸之誤）50左右
　　被告：利率
　　被告：我參考一下
　　被告：我會算
　　原告：好
　　原告：明天問好會跟你說
    上開對話紀錄，足證兩造當時確曾討論系爭貸款之內容，然
    對話僅顯示雙方討論借款係由原告向外詢問，並無足以推論
    被告曾向原告借款之文字，亦欠缺一般向他人借款常見之懇
    求、說明短時間資金不足原因、何時還款、有無擔保等對話
    ，再佐以當時兩造係合作經營關係，則被告辯稱係兩造合作
    事業欠缺資金，而約定由原告以自身車輛貸款等情，尚非無
    可能，尚無從以此推論係被告向原告借款，更難證明借貸款
    項已交付被告。
　3.兩造於106年4月25日通訊軟體有以下對話：（見本院卷第20
    頁）
　　被告：我一定先處理妳的車貸
　　被告：我爸不幫我
　　原告：一步一步來
　　被告：我才把腦筋動到妳身上
　　被告：抱歉
　　原告：先把腳步站穩
　　原告：你真的不要想太多
　　被告：說真的
　　原告：其實我很開心
　　被告：我沒有跟女生（按：指原告）借錢過
　　被告：所以
　　原告：只是你不要一直掛在嘴邊好嗎
　　被告：我很在意
　　上開對話雖見被告稱未曾向女性借款，因此對貸款之事很在
    意，但系爭貸款係由原告以自身所有車輛辦理貸款，業如前
    述，而兩造間當時為合作關係，則被告上述發言非無可能係
    因兩造合作經營，卻由原告單獨出面承接貸款之故，尚無從
    推論係被告向原告借貸，而難認定原告於後已將款項交付被
    告。
　4.再被告於106年11月12日、107年3月31日以通訊軟體傳訊予
    原告稱；「車貸」、「最晚」、「12-18」、「我會結清」
    、「放心」、「妳好好經營」、「車貸不足的」、「我給妳
    差額」、「麻煩妳了」、「我可以馬上給妳去還」等詞，再
    於107年5月16日傳簡訊予原告稱「我會盡快還清車貸，我沒
    有害妳的心，也沒有再幫妳的動力了，我會找人去搬店裡的
    東西....過去的誰挺誰兩清了，妳自己跟蘇先生那邊溝通，
    我今天開始自己走自己的路...我們倆從今天開始，完結篇
    ！」等語，有對話紀錄及簡訊列印資料在卷可查（見本院卷
    第24-28頁），雖被告於言語中有為清償貸款之承諾，然不
    脫兩造合作事業清算之目的，則被告於後允諾清償車貸，顯
    係基於結算兩造合作事業之故，而合夥事業清算時，係何人
    出面清償借款，本可由當時人自行約定，縱然被告有清償貸
    款之承諾，於後又曾繳納107 年5月到108 年2 月之貸款，
    尚難以此反推被告有以個人名義向原告借款，並有收得借款
    之事實。
　5.況觀原告於106年4月18日自和潤公司取得50萬元貸款後，該
    款項旋於同日匯款至其他帳戶，有交易明細在卷可查（見本
    院卷第22頁），而倘該借款係被告個人借款，而非兩造合作
    事業之對外貸款，則該款項應係匯至被告帳戶，就此資金流
    向查明，對原告應無困難，然原告就此並未為任何舉證，則
    原告未能舉證其個人與被告間借款50萬元之合意，並完成款
    項之交付，則原告主張以消費借貸返還請求權，請求告為前
    揭給付，自非可採，應予駁回。
  ㈢以允諾清償請求被告履行部分：
  1.按債務之承擔，乃第三人與債權人或債務人所為以移轉債務
    為標的之契約，如債務人之債務並無移轉，而僅就其給付或
    履行方法有所約定，尚不得謂為債務承擔，最高法院109年
    度台上字第2190號判決意旨同此見解，原告所稱允諾清償之
    契約，依照前述對話紀錄，可知被告係承諾出面清償，而非
    將債務移轉予被告，核非屬債務承擔契約，而係基於契約自
    由原則訂立之無名契約，先予說明。
  2.被告業已於前述對話中向原告承諾代為清償貸款，業如前述
    ，被告雖辯稱此係因商標所有權歸屬，現臺灣商標歸被告所
    有，故無需再為清償云云，然並未提出任何證據以實其說，
    自非可採。然前述允諾清償之契約，被告所承諾者，乃出面
    向債權人清償貸款，而非逕行向原告為給付，且就系爭貸款
    ，原告亦於本院自承尚在還款中等語（見本院卷第101頁）
    ，則被告僅承諾出面向債權人清償貸款，原告亦尚未將前述
    款項清償予債權人，自不得請求被告將未清償之貸款餘額逕
    行對己為給付，原告主張以允諾清償之契約，命被告直接對
    己給付226,100元，實為無理由，應予駁回。
四、從而，原告消費借款及允諾還款之法律關係，請求被告給付
    226,100元及相關利息，為無理由，應予駁回。又原告之訴
    既經駁回，其假執行之聲請亦失所附麗，應併予駁回。
五、本件事證已臻明確，兩造其餘攻擊或防禦方法，核與判決結
    果不生影響，爰不予一一論述。
六、訴訟費用負擔之依據：民事訴訟法第78條。條訟費用額為2,
    430元（第一審裁判費），應由原告負擔。
中　　華　　民　　國　　110 　年　　10　　月　　19　　日
                  士林簡易庭法  官  陳紹瑜 
                                  法  官　陳紹瑜
以上正本係照原本作成。
如不服本判決，應於判決送達後20日內，向本院提出上訴狀並應
記載上訴理由，如於本判決宣示後送達前提起上訴者，應於判決
送達後20日內補提上訴理由書（須附繕本）。
中　　華　　民　　國　　110 　年　　10　　月　　19　　日
        　　　　　　　　　　　　　書記官  吳雪華